【裁判字號】    98,交聲,4007
【裁判日期】    990315
【裁判案由】    違反道路交通管理處罰條例聲明異議
【裁判全文】
臺灣臺北地方法院交通事件裁定        98年度交聲字第4007號
原處分機關  臺北市交通事件裁決所
異  議  人
即受處分人  乙○○
上列異議人即受處分人因違反道路交通管理處罰條例案件，對於
臺北市交通事件裁決所中華民國98年9月24日所為之處分（原處
分案號：北市裁申字第裁22-AEY166625號），聲明異議，本院裁
定如下：
    主      文
異議駁回。
    理      由
一、按汽車（依道路交通管理處罰條例第3條第8款規定，汽車包
    含機器腳踏車即機車）駕駛人，駕駛汽車經測試檢定有酒精
    濃度超過規定標準之情形者，處新臺幣（下同）1萬5千元以
    上6萬元以下罰鍰，並當場移置保管該汽車及吊扣其駕駛執
    照1年；汽車駕駛人拒絕接受第1項測試之檢定者，處6萬元
    罰鍰，並當場移置保管該汽車及吊銷該駕駛執照，道路交通
    管理處罰條例第35條第1項第1款、第4項分別定有明文。是
    機車駕駛人如有拒絕接受酒精濃度測試檢定之違規行為，經
    警舉發，經交通裁決主管機關調查後仍認定前揭違規行為屬
    實者，依道路交通管理處罰條例第35條第4項、違反道路交
    通管理事件統一裁罰基準及處理細則（以下簡稱處理細則）
    第44條第1項及違反道路交通管理事件統一裁罰基準表（以
    下簡稱基準表）之規定，應對該機車之駕駛人處以6萬元之
    罰鍰。
二、本件異議人即受處分人乙○○於民國98年8月20日，經警舉
    發於同日清晨5時47分許，在臺北市○○區○○街14巷口，
    駕駛車牌號碼AWM--500重型機車，有「駕駛人騎車遭警方攔
    查，發現身上有酒味，請駕駛人接受酒測，但其拒絕」之違
    規行為，並依道路交通管理處罰條例第35條第4項之規定舉
    發；受處分人不服提出申訴，經原處分機關調查結果，仍認
    受處分人確有「拒絕接受酒精濃度測試之檢定」之違規行為
    ，乃依道路交通管理處罰條例第35條第4項、處理細則第44
    條第1項暨基準表之規定，於98年9月24日以北市裁申字第裁
    22-AEY166625號裁決書裁罰受處分人罰鍰6萬元。
三、受處分人聲明異議意旨略以：我當天本來在便利商店面前講
    電話，不小心碰到隔壁桌的男子，即遭該男子毆打受傷，警
    方到場後問我是否要告對方，我就騎上機車想要趕快回家，
    記得警察當時有叫我不要騎車，騎了沒多久到我家巷口，就
    有警察尾隨叫我做酒測，我記得員警當天有要求我呼氣，我
    並沒有拒絕接受酒測，但後來因為遭到毆打意識不清，且被
    送到醫院，所以後來的事情我都不清楚，為此聲明異議，請
    求撤銷原處分等語。
四、經查：
  (一)受處分人於98年8月20日，經警舉發於同日清晨5時47分許，
    在臺北市○○區○○街14巷口，有駕駛車牌號碼AWM--500重
    型機車拒絕接受酒測之違規行為等情，有舉發通知單、酒精
    濃度測試列印單據在卷可稽，並據證人即臺北市政府警察局
    萬華分局華江派出所警員李姵嬅、吳志暘於本院證述明確，
    受處分人對於酒後違規騎乘機車，經警攔停要求接受酒測一
    節，亦坦認在卷。
  (二)受處分人雖辯稱當天在便利商店門口遭某男子毆打成傷，嗣
    即意識不清，並未拒絕酒測云云。然查，受處分人經員警攔
    停後並未依員警要求接受酒測一情，業據證人吳志暘證稱：
    我們接獲通報說有人吵架，到現場後有一對男女朋友在便利
    商店門口吵架，乙○○在旁邊，我幫該男女朋友調解後，他
    們就去便利商店坐著，後來乙○○要騎車離開，我聞到她身
    上有酒味，請她不要騎車，她有答應，一開始她走路離開，
    我們繼續我們的勤務，行經長順街14巷口時，發現乙○○騎
    車經過該處，我們知道她有喝酒，因為一開始就叫她不要酒
    後騎車，我們就上前攔查，開始錄影，李姵嬅回去拿酒測器
    ，過程中乙○○講話、意識都很清楚，等酒測器拿來後請她
    接受酒測，她就說她頭很痛就倒在地上，我們一直搖她，她
    沒有反應，我就跟她說這樣拒絕酒測，我們要開拒測，她又
    醒過來，答應要酒測，但等到吹嘴靠近時，她又昏倒，這樣
    的情形持續一陣子，後來我們就開拒絕接受酒測的罰單，並
    請救護車將她送到醫院去等語綦詳，核與證人李姵嬅證稱：
    當天我是與甲○○○○巡邏，接獲報案到便利商店現場處理
    ，看到有對男女朋友吵得很兇，受處分人在旁邊，不知道是
    否有認識，但是受處分人看起來有喝酒，味道蠻濃的，後來
    我們跟那對男女朋友講一講後他們就回家了，受處分人本來
    要騎上停在便利商店旁的機車，我們就要她不要騎，她說好
    ，我們就騎車走，騎到長順街時發現受處分人卻在騎車，我
    們就將她攔下要對她酒測，吳志暘在現場等候，我回去派出
    所拿酒測器來要對受處分人實施酒測時，受處分人突然就昏
    倒，受處分人有意識，我們想要把她抬起來對她做酒測，她
    說好，結果酒測器放她嘴巴旁邊她又昏倒，她嘴巴都不打開
    呼氣，而且從她嘴巴出力不張開的情形看得出來不是真的昏
    倒，她後來有醒，我問她要不要叫救護車，她就轉醒了，因
    為她有意識我們還是要對她做酒測，她又昏倒，後來我們就
    叫救護車將她送醫等語相符（以上見本院98年12月7日訊問
    筆錄），上情並經本院勘驗酒測過程之錄影檔案光碟，製有
    勘驗筆錄在卷可考。
  (三)受處分人辯稱其當日遭不明男子毆打而受傷，固提出聯合醫
    院和平院區診斷證明書1紙為憑，並經本院向該院調取病歷
    資料在案；然受處分人於員警到場時並未向員警表示有遭人
    毆打，業經證人吳志暘、李姵嬅一致證述在卷，且受處分人
    縱有遭人毆打，然於員警到場時仍屬意識清楚，見員警持酒
    測器前來時方「昏倒」，此經吳志暘、李姵嬅證稱：受處分
    人一開始對答正常，雖然有喝酒，但意識很清楚，然而將酒
    測器送至現場要求其接受酒測時即昏倒等語歷歷。足見受處
    分人明顯屬於有意藉故拒絕接受酒測之情形。受處分人辯稱
    遭人毆打以致意識不清，對於後續事情均不清楚，並未拒絕
    酒測云云，核與事實不符，不足採信。本件受處分人違規行
    為事證明確，應依法裁罰。
五、綜上所述，受處分人確有拒絕接受酒精濃度測試檢定之違規
    行為，從而原處分機關依道路交通管理處罰條例第35條第4
    項、處理細則第44條第1項暨基準表之規定，裁處受處分人
    罰鍰6萬元，核無違誤。本件受處分人之異議為無理由，自
    應裁定將其異議駁回。
據上論斷，應依道路交通案件處理辦法第19條，裁定如主文。
中    華    民    國    99    年    3     月    15    日
                  交通法庭  法  官  林庚棟
以上正本證明與原本無異。
如不服本裁定，應於送達後5日內向本院提出抗告狀。
                            書記官  張汝琪
中    華    民    國    99    年    3     月    15    日

司法院資訊處製作；財團法人民間司法改革基金會備份。
